# 非投资性房地产转投资性房地产计量的问题

提问人：numberxu123 时间：2022-05-18 16:27:00
公司原来将出租的房产作为投资性房地产，采用成本模式计量。 2021 年 8 月公司开发建设的A大厦完工，公司拟将A大厦全部对外出租，因此，公司在 2021 年 8 月初始确认为采用成本模式计量的投资性房地产（从开发成本转为投资性房地产）。 2021 年 12 月公司聘请评估机构对出租的房产进行评估，拟将投资性房地产由成本模式转换为公允价值计量模式，其中A大厦评估增值 1 亿元。
根据准则，非投资性房地产转换为公允价值计量的投资性房地产，转换日的公允价值大于账面价值的，按其差额，贷记”其他合收益“。而，以成本模工计量的投资性房地产转换为公允价值计量的投资性房地产，作为会计政策变更处理，变更时公允价值与账面价值的差额调整期初留存收益。
请问：公司A大厦是否可以认为系由成本模式计量的投资性房地产车换为公允价值计量的投资性房地产？转换日的公允价值与账面价值的差额调整期初留置收益？由于最早的期初为 2021 年 8月，因此，是否可以认为公允价值与账面价值的差额 1 亿元直接调整利润表“公允价值变动收益”？

回答人：chenyiwei
如果A大厦从立项开始就明确以出租为持有目的，该持有目的一直无变化，则其在建设期间即应作为“投资性房地产——在建”核算及列报。相应地，不存在“由自用房地产转为投资性房地产”的过程。其改用公允价值模式计量属于投资性房地产后续计量的会计政策变更，应采用追溯调整法处理，把转换日的评估增值调整留存收益而不是其他综合收益，并追溯调整前期报表（但不切实可行的除外）。
参考：《企业会计准则讲解（ 2010 ）》第四章：
一般应自租赁协议规定的租赁期开始日起，经营租出的建筑物才属于已出租的建筑物。通常情况下，对企业持有以备经营出租的空置建筑物或在建建筑物，如董事会或类似机构作出书面决议，明确表明将其用于经营租出且持有意图短期内不再发生变化的，即使尚未签定 租赁协议，也应视为投资性房地产。
采用公允价值模式对投资性房地产进行后续计量的企业，对于在建投资性房地产（包括企业首次取得的在建投资性房地产），如果其公允价值无法可靠确定但预期该房地产完工后的公允价值能够持续可靠取得的，应当以成本计量该在建投资性房地产，其公允价值能够可靠计量时或完工后（两者孰早），再以公允价值计量。